【裁判字號】    97,裁,5348
【裁判日期】    971218
【裁判案由】    虛報進口貨物
【裁判全文】
最  高  行  政  法  院  裁  定
                                      97年度裁字第5348號
上  訴  人  美商．聯邦快遞股份有限公司台灣分公司
代  表  人  甲○○
訴訟代理人  蘇文生律師
            柯莉娟律師
被 上訴 人  財政部臺北關稅局
代  表  人  饒平
上列當事人間虛報進口貨物事件，上訴人對於中華民國97年8月
25日臺北高等行政法院96年度簡字第989號判決，提起上訴，本
院裁定如下：
    主  文
上訴駁回。
上訴審訴訟費用由上訴人負擔。
    理  由
一、對於適用簡易程序之裁判提起上訴，須經本院許可，且該許
    可以訴訟事件所涉及之法律見解具有原則性者為限，行政訴
    訟法第235條定有明文。所謂法律見解具有原則性，係指該
    事件所涉及之法律問題意義重大，而有加以闡釋之必要情形
    而言，非以其對於該訴訟當事人之勝敗有無決定性影響為斷
    ；例如對行政命令是否牴觸法律所為之判斷，或就同類事件
    高等行政法院所表示之見解相互牴觸，有由本院統一法律上
    意見或確認其意見之必要情形屬之。
二、查本件上訴人於民國92年9月16日以受鍾博雅委託名義，向
    被上訴人報運自菲律賓進口快遞貨物2批（進口快遞貨物簡
    易申報單：第CF/92/550/16314號，提單主號：第000-00000
    000號，提單分號：第000000000000號及第000000000000號
    ），原申報貨物名稱均為VINEGAR,4PACKS PEANUTS,1PACK
    DRIED，係屬准許品，毛重分別為7公斤、8公斤；經被上訴
    人查驗結果，實到貨物名稱為K他命（純質淨重為250.98公
    克、301.17公克），係屬管制物品，經送請財政部關稅總局
    查價結果，完稅價格分別為新臺幣（下同）85,333元、102,
    398元，且上訴人無法證明其確受鍾博雅委託報關，依快遞
    貨物通關辦法第17條第2項規定，應由上訴人負虛報責任，
    認上訴人涉嫌虛報進口貨物名稱，逃避管制情事，依海關緝
    私條例第37條第3項規定轉據同條例第36條第1項、第3項之
    規定，分別處以貨價1倍之罰鍰計85,333元及102,398元，系
    案毒品併沒入之。上訴人不服，申請復查，未獲變更，提起
    訴願，亦遭駁回，遂就罰鍰部分提起本件行政訴訟。經原審
    法院適用簡易程序駁回其訴，上訴人仍不服提起上訴，主張
    略以：原審未依職權調查國際快遞業及報關業之實務以瞭解
    本件委任報關之真正事實，而是僅憑上訴人及被上訴人之說
    詞，以主觀採納被上訴人認定之事實後，自行解讀為上訴人
    涉有虛報進口貨物名稱，逃避管制之違章行為，有違反行政
    訴訟法第133條規定之情事。原審卻未詳查，縱使上訴人因
    信賴寄件人DATUDWU於提單上有關於託運物品之陳述，將本
    屬「管制品」且為「進口高價快遞貨物」列為「進口低價免
    稅快遞貨物」處理，但上訴人與寄件人間確實於提單中約定
    係取得寄件人之委託為處理報關事務，根據「快遞貨物通關
    辦法」第17條第1項及第2項規定，上訴人於系爭託運物件之
    出口國已取得「出口快遞貨物之輸出人」出具之「提單」，
    該提單內容及背面契約條款已約定有關「報關」之「委任事
    項」，應可被解為「確受委託報關」，僅是上訴人未於辦理
    報關手續時檢附委託書。又快遞業者兼以報關業身分報關時
    之報關委託書比單純的報關業者多一種來源，即出口快遞貨
    物之輸出人，但原審僅以上訴人無法自被列為「納稅義務人
    」之鍾博雅處取得委託書，且鍾博雅否認委託上訴人報關，
    而率然認定上訴人應依民法之關係自負「本人」責任，故有
    「虛報」情事，卻未審視已取得出口快遞貨物之輸出人委託
    之事實，原審於判決中有關委託書應由「納稅義務人」之鍾
    博雅提供之見解自屬於適用法規不當之違法。再加上本件之
    處罰係將上訴人依海關緝私條例第37條第3項轉同條例第36
    條第1、3項作成處分而可處187,731元，原審有認事用法之
    錯誤。縱使上訴人因該違章事件無法依被上訴人要求於事後
    取得納稅義務人鍾博雅之委任書，亦絕非如原審逕自可推論
    上訴人無法證明其確受委託報關，而漠視上訴人承運本件系
    爭快遞物件，悉依寄件人DATUDWU之委託，且根據寄件人於
    提單及商業發票中陳報託運物件之資料，此有提單及業發票
    可稽，足證明上訴人確受寄件人委託報關，益證原審逕自推
    論上訴人無法證明其確受委託報關而構成「快遞貨物通關辦
    法」第17條第1項及第2項規定之違反，應屬解讀及適用法規
    誤謬，且與關稅法核課確實的關稅及海關緝私條例查緝走私
    規範之立法意旨不符云云。本院經核上訴意旨，乃上訴人以
    其對法律上見解之歧異，就原審取捨證據、認定事實、適用
    法律之職權行使，指摘其為不當，且無涉法律見解具有原則
    上之重要情事，有由本院統一法律上意見或確認其意見之必
    要情形。上訴人提起上訴，不合首揭規定，不應許可，其上
    訴難謂合法，應予駁回。
三、依行政訴訟法第249條第1項前段、第104條、民事訴訟法第9
    5條、第78條，裁定如主文。
中    華    民    國    97    年    12    月    18    日
                    最高行政法院第六庭
                        審判長法官  吳  明  鴻
                              法官  胡  方  新
                              法官  林  茂  權
                              法官  侯  東  昇
                              法官  黃  秋  鴻
以  上  正  本  證  明  與  原  本  無  異
中    華    民    國    97    年    12    月    18    日
                              書記官  王  福  瀛


司法院資訊處製作；財團法人民間司法改革基金會備份。
